臺灣高等法院民事判決　　　　　　　　　　 96年度訴字第9號
原　　　告　乙○○
被　　　告　甲○○
上列當事人間因侵權行為損害賠償，提起刑事附帶民事訴訟，經
本院刑事庭移送前來，本院於96年5月22日言詞辯論終結，判決
如下：
    主      文
被告應給付原告新臺幣貳佰捌拾肆萬捌仟壹佰壹拾伍元，及自民
國九十五年十二月十九日起，至清償日止，按年息百分之五計算
之利息。
原告其餘之訴駁回。
訴訟費用由被告負擔十分之八，餘由原告負擔。
本判決第一項於原告以新台幣玖拾肆萬玖仟元為被告供擔保後，
得假執行。
原告其餘假執行之聲請駁回。
    事實及理由
一、原告經合法通知，未於言詞辯論期日到庭，經核無民事訴訟
    法第386條各款所列事由，應准被告之聲請，由其一造辯論
    判決，合先明。
二、本件原告主張：被告認為其與訴外人賴雪曼之所以離婚係因
    被害人陳日和介入破壞始造成，故自此對陳日和心生不滿並
    萌生殺意，同時亦多次對外表示欲置陳日和於死，嗣於民國
    (下同)95年5月13日上午3時許，被告與賴雪曼於被告車上談
    判復合一事，但雙方無共識且發生爭執，賴雪曼即在桃園縣
    中壢市○○路與民族路口下車，徒步前往中壢市五權里上三
    座屋26-3號4樓陳日和租屋處尋找陳日和，被告則駕車返回
    桃園鎮○鎮市○○路10巷45號住處取菜刀2把後，隨即於同
    日上午5時40分許駕車抵達陳日和上開租屋處，適遇陳日和
    與賴雪曼正於該處道路上行走，被告即基於殺人之犯意，先
    駕車將陳日和與賴雪曼攔下，右手則持1把菜刀下車朝陳日
    和頸部砍殺，陳日和與賴雪曼見狀加以抵擋，在拉扯過程中
    該把菜刀因刀柄斷裂摔落地上，賴雪曼亦跌坐地上，陳日和
    則趁隙逃逸，被告仍持另1把菜刀尾隨追殺，在陳日和租屋
    處前約10公尺處之草叢內，將陳日和砍殺倒地後逃逸，合計
    共砍殺陳日和頸部等處106刀，陳日和經送醫後仍因傷重不
    治死亡。原告為陳日和之母，爰依民法第184條、第192條、
    第194條之規定，請求被告給付醫療費用新台幣（下同）
    9,560元、殯葬費用157,400元、扶養費用1,981,155元、精
    神慰撫金1,500,000元，共計3,648,115元。又被告雖已交付
    原告300,000元，惟兩造並未和解等情。並聲明：(一)被告應
    給付原告3,648,115元，及自起訴狀繕本送達翌日起，至清
    償日止，按年息百分之五計算之利息。(二)請准供擔保宣告假
    執行。
三、被告則以：陳日和帶賴雪曼跳舞、喝酒、吸毒，造成被告與
    賴雪曼離婚，被告已給付原告喪葬慰問金300,000元等語置
    辯。並聲明：原告之訴駁回。
四、被告於95年5月12日上午5時40分許，攜帶其所有之菜刀2把
    ，駕駛車牌號碼P8-3642號之自小客車，至陳日和中壢市五
    權里上三座屋26之3號住處，欲尋找陳日和，恰於該址前10
    公尺見陳日和與賴雪曼行走於路上，旋即下車並持刀朝陳日
    和頭部砍殺，嗣賴雪曼上前奪取該菜刀，於拉扯間該菜刀因
    而斷裂，賴雪曼並因而跌坐在地，被告乃返回其車上拿取另
    把菜刀，陳日和則乘隙朝其住處方向逃跑，惟被告仍持刀緊
    追在後。而賴雪曼起身後，因遍尋不著被告及陳日和，乃返
    回陳日和之住處等候，嗣於該住處聽聞住處後方草叢中有求
    救聲響，乃偕同亦在陳日和住處之友人祝東和前去查看，而
    於上開住處後方發現倒臥於草叢中之陳日和，經賴雪曼、祝
    東和聯絡救護車送醫急救，陳日和仍因失血性休克死亡等情
    ，業經臺灣桃園地方法院95年度重訴字第72號、本院95年度
    上重訴字第95號刑事判決判處被告殺人罪刑。
五、按因故意或過失不法侵害他人之權利者，負損害賠償責任，
    民法第184條第1項前段定有明文。又不法侵害他人致死者，
    被害人之父、母、子、女及配偶，雖非財產上之損害，亦得
    請求賠償相當之金額。不法侵害他人致死者，對於支出殯葬
    費之人，亦應負損害賠償責任；被害人對於第三人負有法定
    扶養義務者，加害人對於該第三人亦應負損害賠償責任，民
    法第194條、第192條第1、2項亦有明文。而養子女與養父母
    之關係，除法律另有規定外，與婚生子女同，民法第1077條
    規定甚明。查被害人陳日和為原告之養子，有原告提出之戶
    籍謄本影本在卷可稽（見本院附民卷第5及6頁），則陳日和
    乃為原告之法定撫養義務人，而被告故意致陳日和死亡等事
    實，已如前述，復為被告所不爭執，則依前揭規定，被告自
    應負損害賠償責任。茲所應審酌者，為原告所得請求被告賠
    償之金額，爰分述如下：
  (一)醫療費用部分：
    原告主張其因本件事故而支出醫療費用9,560元，業據其提
    出壢新醫院收據影本為證（見本院附民卷第10頁），經核該
    收據所載費用均屬治療上之必要費用，亦為被告所不爭執，
    是原告此部分之請求，自屬有據。
  (二)殯葬費用部分：
    原告為支出殯葬費之人，其請求賠償殯葬費用，即無不合，
    矧其請求之費用為157,400元，並提出免用統一發票收據、
    中壢市公所殯葬規費繳款通知單、金龍園訂購單、金龍園永
    久管理服務費憑證等影本為證（見本院附民卷第11至16頁）
    ，核屬必要之殯葬費用，亦為被告所不爭執，應認原告此部
    分之請求，為有理由。
  (三)扶養費部分：
    按受扶養權利者，以不能維持生活而無謀生能力者為限；前
    項無謀生能力之限制，於直系血親尊親屬不適用之，民法第
    1117條定有明文。即直系血親尊親屬受扶養者，仍須以不能
    維持生活者為限。而支付扶養費之目的，本在使受扶養人得
    以維持通常之生活，關於扶養費計算基準，法無明文規定，
    則只須所採用之標準得以真實反映受扶養人實際生活所需，
    即無不可，本院認為行政院主計處所公佈之「家庭收支調查
    報告」，分依不同之標準如職業類別、戶內人數、教育程度
    、地域、家庭組織型態區分，而統計出平均收支數額，其所
    得結果較客觀公允，且能接近實際生活需求，是以原告所提
    之93年度臺灣地區家庭收支調查報告為給付扶養費之判斷基
    準尚屬適當。查原告為被害人陳日和之養母，現在沒有工作
    ，是原告顯為不能維持生活之人，揆之前開說明，即有受陳
    日和扶養之權利，自得請求被告賠償扶養費之損害，原告於
    29年12月22日出生，在陳日和95年5月13日死亡時，原告已
    年滿65歲，依原告所提93年臺灣地區簡易生命表所載，原告
    尚有平均餘命18.43年，原告除陳日和之外，另育有一養子
    賴漢元，50年10月12日出生，原告對被告請求2分之1之扶養
    費用，尚無不合。根據原告所提之93年度臺灣地區家庭收支
    調查報告記載，單人消費支出為303,263元，原告所請求扶
    養年限為18.43年，依霍夫曼式計算法扣除中間利息，並由
    陳日和負擔2分之1之扶養費，是原告所得請求被告一次給付
    之金額為2,017,191元【計算式：{（303,263×13.00000000
    ）＋﹝303,263×（13.00000000－00.00000000）×0.43﹞}
    ÷2＝2,017,191，元以下四捨五入】，原告僅請求
    1,981,155元，應予准許。
  (四)精神慰撫金部分：
    按非財產上損害之慰撫金數額，究竟若干為適當，應斟酌兩
    造身分、地位及經濟狀況，俾為審判之依據。查被害人陳日
    和為原告之養子，原告老年喪子，其精神所受打擊，誠屬重
    大，經審酌原告目前沒有工作，被告目前在監服刑等情，本
    院斟酌實際情況，及兩造之身分、地位、經濟能力等，認為
    原告請求精神慰撫金1,500,000元尚嫌過高，應予核減為
    1,000,000元方屬公允 。
  (五)從而，原告因被告故意致陳日和死亡所得請求被告賠償之金
    額合計為3,148,115元（計算式：9,560元＋157,400元＋
    1,981,155元＋1,000,000元＝3,148,115元），惟被告於96
    年1月22日已給付原告喪葬慰問金300,000元，有收據影本乙
    紙足憑（見本院卷第22頁），復為原告於本院96年4月30日
    準備程序期日陳稱：「承認有收到（300,000元），是我兒
    子賴漢元簽的沒錯」等語（見本院卷第25頁背面）自應將損
    害金額扣除300,000元，是被告應給付原告2,848,115元（計
    算式：3,148,115元－300,000元＝2,848,115元）。
六、綜上所述，原告依民法第184條、第192條、第194條之規定
    ，請求被告給付2,848,115元，及自起訴狀繕本送達翌日即
    95年12月19日起至清償日止，按年利率百分之五計算之利息
    ，為有理由，應予准許。逾此部分之請求，為無理由，應予
    駁回。原告勝訴部分經陳明願供擔保，聲請宣告假執行，經
    核並無不合，爰酌定相當之擔保金額併准許之。至於原告其
    餘假執行之聲請部分，因訴之駁回而失所附麗，併予駁回。
七、本案事證已臻明確，兩造其餘主張、陳述及所提之證據，經
    審酌後認與判決結果不生影響，爰不一一論述，附此敘明。
八、據上論結，本件原告之訴，為一部有理由，一部無理由，爰
    依民事訴訟法第79條、第463條、第390條第2項，判決如主
    文。
中　　華　　民　　國　　96　　年　　6 　　月　　5 　　日
                    民事第四庭
                        審判長法  官  張劍男
                              法  官  彭昭芬
                              法  官  陳昆煇
正本係照原本作成。
如不服本判決，應於收受送達後20日內向本院提出上訴書狀，其
未表明上訴理由者，應於提出上訴後20日內向本院補提理由書狀
（均須按他造當事人之人數附繕本）上訴時應提出委任律師或具
有律師資格之人之委任狀；委任有律師資格者，另應附具律師資
格證書及釋明委任人與受任人有民事訴訟法第466條之1第1項但
書或第2項（詳附註）所定關係之釋明文書影本。
中　　華　　民　　國　　96　　年　　6 　　月　　5 　　日
　　　　　　　　　　　　　　　書記官  李佳樺
附註：
民事訴訟法第466條之1（第1項、第2項）：
對於第二審判決上訴，上訴人應委任律師為訴訟代理人。但上訴
人或其他法定代理人具有律師資格者，不在此限。
上訴人之配偶、三親等內之血親、二親等內之姻親，或上訴人為
法人、中央或地方機關時，其所屬專任人員具有律師資格並經法
院認為適當者，亦得為第三審訴訟代理人。
